【裁判字號】    98,交聲,4499
【裁判日期】    990412
【裁判案由】    交管條例聲異
【裁判全文】
臺灣板橋地方法院交通事件裁定        98年度交聲字第4498號
原處分機關  交通部公路總局臺北區監理所
受處分人即
異  議  人  甲○○
上列受處分人即異議人因不服交通部公路總局臺北區監理所於民
國98年11月30日所為北監自裁字第裁40-ZIQ017619號、第裁40-Z
IQ017296號違反道路交通管理事件裁決書所為處分，均聲明異議
，本院裁定如下：
    主  文
異議均駁回。
    理  由
一、原處分意旨略以：異議人即受處分人甲○○所有之車牌號碼
    HS-0292 號自用小客車，於民國98年5 月10日17時8 分許，
    行經國道五號高速公路頭城收費站北上（第6 車道），未申
    裝電子收費設備而行使電子收費（ETC ）車道，有「汽車行
    駛高速公路，於駛進收費站繳費時，未依標示指示過站繳費
    （未申裝戶行駛電子收費車道）」，嗣經通知補款後，仍未
    於繳款期限內繳費，有「汽車行駛於應繳費之公路不依規定
    繳費」之違規行為，分別經內政部警政署國道公路警察局第
    九警察隊逕行舉發，並經原處分機關於民國98年11月30日以
    北監自裁字第裁40-ZIQ017619號、第裁40-ZIQ017296號違反
    道路交通管理事件裁決書，依道路交通管理處罰條例第33條
    第3 項、第27條第1 項之規定，各裁處罰鍰新臺幣（下同）
    1,200 元及5,000元。
二、異議意旨略以：異議人坦承有誤闖ETC 車道之事實，惟異議
    人每天上下班及接送小孩，都會經過住處大門及信箱所在處
    ，均未發現於信箱上有張貼送達文書，故郵政機關是否有確
    實依法定程序落實張貼告示收受人通知，尚有疑義，不得僅
    憑1 紙送達證書即認定已送達合法，又本件為一個誤闖ETC
    車道行為，應先為通知補繳通行費而未繳納後，依道路交通
    管理處罰條例第33條第3 項處以罰鍰即可，然卻再依同條例
    第27條第1 項規定裁處罰鍰，似有違反一事不二罰之情，實
    難以甘服，爰聲明異議云云。
三、按汽車行駛於應繳費之公路、橋樑、隧道或輪渡，不依規定
    繳費者，處汽車所有人或駕駛人新臺幣3,000 元以上6,000
    元以下罰鍰，並追繳欠費；又汽車行駛於高速公路、快速公
    路或設站管制之道路，有其他違反管制規定之行為，處駕駛
    人新臺幣600 元以上1,200 元以下罰鍰，道路交通管理處罰
    條例第27條第1 項、第33條第3 項分別定有明文。再交通部
    臺灣區○道○○○路局為辦理電子收費申裝及欠費追繳作業
    ，依據「公路通行費徵收管理辦法」（以下簡稱本辦法）相
    關規定訂定「交通部臺灣區○道○○○路局電子收費申裝及
    欠費追繳作業注意事項」（以下簡稱注意事項）；依本辦法
    第15條規定，用路人不依規定繳費者，營運單位應依用路人
    不同之欠費行為，依本局（指高速公路局）查明之車籍資料
    ，製發「補繳通行費及作業處理費通知單」，追繳通行費並
    加收作業處理費用；用路人應於通知單所列之繳費期限內完
    成補繳程序，逾期未繳納則移送相關警察單位依法處理，交
    通部臺灣區○道○○○路局電子收費申裝及欠費追繳作業注
    意事項第1 條、第13條第1 項、第17條第3 項分別定有明文
    。又按送達，於應受送達人之住居所、事務所或營業所為之
    。但在行政機關辦公處所或他處會晤應受送達人時，得於會
    晤處所為之；於應送達處所不獲會晤應受送達人時，得將文
    書付與有辨別事理能力之同居人、受僱人或應送達處所之接
    收郵件人員；送達，不能依前二條規定為之者，得將文書寄
    存送達地之地方自治或警察機關，並作送達通知書兩份，一
    份黏貼於應受送達人住居所、事務所、營業所或其就業處所
    門首，另一份交由鄰居轉交或置於該送達處所信箱或其他適
    當位置，以為送達；前項情形，由郵政機關為送達者，得將
    文書寄存於送達地之郵政機關，行政程序法第72條第1 項、
    第73條第1 項、第74條第1 項、第2 項分別規定明確。
四、經查：
（一）異議人甲○○所有之車牌號碼HS-0292 號之自用小客車，
      於98年5 月10日17時8 分許，行經國道五號高速公路頭城
      收費站北上（第6 車道），未申裝電子收費設備而行使電
      子收費（ETC ）車道，而未繳交通行費，嗣經交通部臺灣
      區○道○○○路委託遠通電收股份有限公司寄發催繳通知
      單，令於98年6 月25日補繳通行費，亦未於繳費期限內補
      繳應繳通行費等事實，為異議人所不爭執，且有內政部警
      政署公路警察局公警局文字第ZIQ017619 號、第ZIQ01729
      6 號舉發違反道路交通管理事件通知單各1 份及高速公路
      委託遠通電收公司辦理電子收費業務送達證書1 紙在卷可
      佐，足認異議人確有「汽車行駛高速公路，於駛進收費站
      繳費時，未依標示指示過站繳費（未申裝戶行駛電子收費
      車道）」及「汽車行駛於應繳費之公路不依規定繳費」之
      違規行為。
（二）針對行經高速公路收費站未依高速公路及快速公路交通管
      制規則第23條規定及相關標誌標線指示行駛過站者，如非
      電子收費使用者行駛電子收費車道或未持用回數票行駛回
      數票專用道等，則應依道路交通管理處罰條例第33條第3
      項規定處罰，業已明確於違反道路交通管理事件統一裁罰
      基準表規定備註說明，惟汽車行經收費站未依指示車道過
      站而續有未依規定繳費之行為，當另有前揭說明同條例第
      27條規定處罰之適用，亦經交通部於95年9 月21日以交路
      字第0950009048號函釋在案。故行經高速公路收費站未依
      高速公路及快速公路交通管制規則第23條規定及相關標誌
      標線指示行駛過站者，例如：非電子收費使用者行駛電子
      收費車道或未持用回數票行駛回數票專用道等情形，應依
      道路交通管理處罰條例第33條第3 項之規定處以罰鍰；若
      經通知補繳而續有未依規定繳費之行為，另有同條例第27
      條規定處罰之適用。查異議人上揭車輛行經國道五號高速
      公路頭城收費站北上（第6 車道），未申裝電子收費設備
      而行使電子收費（ETC ）車道，係該條例第33條第3 項之
      「汽車行駛高速公路，於駛進收費站繳費時，未依標示指
      示過站繳費（未申裝戶行駛電子收費車道）」違規行為，
      又異議人人於補繳期限即98年6 月25日屆滿後仍未補繳費
      用，另構成「汽車行駛於應繳費之公路不依規定繳費」違
      規事實，故原處分機關就上開二不同行為所為之處罰，自
      無一事不二罰之適用，異議人認本件係對同一行為處罰云
      云，顯屬誤會。
（三）異議人雖辯稱因郵政機關未確實依法定程序張貼送達通知
      書，致其未曾收到通行費補繳通知單及舉發通知單云云，
      然查上開通行費補繳通知單1 份、舉發違規通知單2 份，
      分經遠通電收公司及原舉發單位於98年6 月5 日、98年7
      月30日及98年8 月4 日郵寄至異議人住所地址「臺北縣蘆
      洲市○○路65之1 號4 樓」，因未獲會晤受送達人亦無受
      領文書之同居人、受僱人或應送達處所之接收郵件人員，
      遂依上開行政程序法關於寄存送達之規定，分別於98年6
      月9 日、98年7 月30日及98年8 月4 日將該通行費補繳通
      知單及舉發通知書寄存於蘆洲郵局，並作送達通知書2 份
      ，1 份黏貼於應受送達人上址住所門首，另1 份置於該受
      送達處所信箱或適當位置，以為送達，此有高速公路局委
      託遠通電收公司辦理電子收費業務送達證書1 份及內政部
      警政署國道公路警察局送達證書2 紙在卷足憑，上開送達
      證書上均蓋有蘆洲郵局寄存送達郵件章，且核諸異議人住
      居所確為臺北縣蘆洲市○○路65之1 號4 樓，有個人基本
      資料查詢結果1 份在卷可參，則前揭郵務機關送達流程既
      均符合正常之送達程序，又無其他證據足證有何不合常規
      之處，揆諸前揭說明，足認上開文件均已合法寄存送達，
      且分別於98年6 月19日、98年8 月10日及98年8 月14日生
      合法送達效力，不因異議人實際上有無收受而異，故異議
      人徒稱上開送達證書無法證明郵務單位確已依法張貼送達
      通知書，故本件未合法送達云云，尚非可採。
五、綜上所述，異議人前開所有之汽車行駛高速公路，於駛進收
    費站繳費時，分有「未依標示指示過站繳費（未申裝戶行駛
    電子收費車道）」及「經駕駛行駛於應繳費之公路，不依規
    定繳費」之違規行為，均堪認定。原處分機關分別依道路交
    通管理處罰條例第33條第3 項、第27條第1 項之規定，裁處
    罰鍰1,200 元及5,000 元，核無違誤。從而，本件異議為無
    理由，均應予駁回。
據上論斷，應依道路交通案件處理辦法第19條，裁定如主文。
中    華    民    國    99    年    4     月    12    日
                        交通法庭  法  官  俞秀美
上列正本證明與原本無異。
如不服本裁定，應於裁定送達後五日內敘明抗告理由，向本院提
出抗告狀。
                                  書記官  謝怡貞
中    華    民    國    99    年    4     月    12    日

司法院資訊處製作；財團法人民間司法改革基金會備份。
